臺灣臺北地方法院行政訴訟判決　
110年度簡字第205號

原      告  有志貨運物流有限公司

代  表  人  張秋稔  

被      告  勞動部勞工保險局

代  表  人  鄧明斌  
訴訟代理人  葉懿嫻  
            吳伯襄  
上列當事人間勞工退休金條例事件，原告不服勞動部民國110年3
月10日勞動法訴一字第1090019918號訴願決定，向臺北高等行政
法院提起行政訴訟，經該院以110年度訴字第299號裁定移送前來
，本院判決如下：
    主  文
一、原告之訴駁回。
二、訴訟費用由原告負擔。
    事實及理由
一、程序部分：
    按訴狀送達後，原告不得將原訴變更或追加他訴，但經被告
    同意或行政法院認為適當者，不在此限；被告於訴之變更或
    追加無異議，而為本案之言詞辯論者，視為同意變更或追加
    ，行政訴訟法第236條適用第111條第1項、第2項分別定有明
    文。查原告起訴時聲明原為「一、勞動法訴一字第10900199
    18號（民國110年3月10日）訴願決定書廢棄；二、乙○○勞工
    保險局109年8月18日保退三字第10960186001號函處分，均
    撤銷」（見臺北高等行政法院110年度訴字第299號卷〈下稱
    北高行卷〉第17頁），嗣更正聲明為：「訴願決定及原處分
    關於裁處罰鍰新臺幣（下同）3萬元部分均撤銷」（見本院
    卷第323頁），原告於訴狀送達後變更上開訴之聲明，本院
    認為適當且被告無異議而為言詞辯論（見本院卷第323至326
    頁），自應予准許。
二、爭訟概要：
　㈠原告於104年2月13日與臺北市立美術館簽立勞務採購契約-10
    4年度「展覽場管理服務案」，並派遣正式及代理人員至臺
    北市立美術館提供勞務，卻未依規定申報所屬勞工如附表所
    示呂淑蓉等17人在職期間提繳勞工退休金，前經被告於105
    年12月6日以保退三字第10560359800號函，限原告於106年1
    月2日前改善，惟原告逾期未補申報呂淑蓉等17人提繳勞工
    退休金，被告乃以原告違反勞工退休金條例第18條，依同條
    例第49條規定，於106年1月10日以保退三字第10660003560
    號函（下稱第1次處分）裁處原告罰鍰2萬元，原告不服提起
    訴願，經乙○○106年7月28日以勞動法訴字第1060003571號訴
    願決定駁回，原告不服提起行政訴訟，經臺灣士林地方法院
    （下稱士林地院）於107年4月24日以106年度簡字第31號判
    決駁回原告之訴，原告不服提起上訴，經臺北高等行政法院
    （下稱北高行）於108年4月25日以107年度簡上字第130號判
    決駁回上訴確定。
　㈡嗣原告仍未依規定補申報呂君等17人提繳勞工退休金，被告
    陸續按月處罰原告未果，乃依勞工退休金條例第49條及第53
    條之1規定，以109年8月18日保退三字第10960186001號裁處
    書（下稱原處分）裁處原告罰鍰3萬元，並公布原告名稱及
    負責人姓名等資訊。原告不服提起訴願，經乙○○以110年3月
    10日勞動法訴一字第1090019918號訴願決定書（下稱訴願決
    定）駁回，原告於110年3月12日提起行政訴訟。
三、原告起訴主張及聲明：
　㈠主張要旨：
　⒈蔡君等15名代理人員，並非由原告所聘僱，而係原告正職人
    員林子晴等4名，私下委託代班之代理人員，與原告間並無
    直接指揮監督關係，且蔡君等15名零星代班酬勞，亦係原告
    所聘僱正職人員個別給付，絕非原告給付。又原告正職人員
    私下所委任之呂淑蓉等10餘位代班人員，每月實際代班天數
    幾乎均僅數日而已，甚少數人員帶班天數才10餘日（林志峻
    、郭建元、簡友鴻、許聖立等人），超過20日者僅3位（郭
    建元、簡友鴻、許聖立），且上開代班人員超過半數以上只
    代班當月，依據社會一般之經驗與常理，絕非原告所聘僱之
    人員，而係原告正職人員所私下委任之代班人員。
　⒉依勞工退休金條例第14條第1項規定，雇主應為第7條第1項之
    勞工負擔提繳之退休金，不得低於勞工「每月工資」百分之
    6。原告之正職人員私下所委派之10餘位代班人員，其每月
    代班天數簡單計算，其應領工資至多才數千元而已，然而被
    告竟以發文字號勞局納字第00000000000等行政處分，率以
    認定其應申報之月投保薪資為19,273元，顯然有違上開勞工
    退休金條例之「每月工資」之法義，顯有違法疵議。
　⒊依就業保險法第6條第1項規定可知，假設原告真為僱用五人
    以上之公司或行號，設使原告須為其僱用勞工投保勞工保險
    ，則原告既須為其僱用勞工辦理參加勞工保險，依法自不需
    為其僱用勞工，另外申報其參加就業保險，勞工保險局(參
    就業保險法第4條）會自動將原告已加勞保險之員工，自動
    納為就業保險之被保險人。依上論旨，足證勞工保險與就業
    保險，要保人依法不需同時加保。然本件被告依原告為僱用
    5人以上之公司，以原告未替蔡明翰等代班人員加保，依據
    勞工保險條例第6、11、72條等規定，以勞局納字第1050189
    2230號裁處書裁罰原告，同時，被告又據就業保險法第5條
    第1、3項，及第38條第1項規定，依勞局納字第00000000000
    號裁處書裁罰原告，所作2件裁罰顯係重複處罰，有違雙重
    處罰之禁止原則（一事不二罰原則，另可參據行政罰法第24
    條規定），從而依行政程序法第111條第5、7款等法旨，系
    爭裁罰處分顯具重大瑕疵，應屬無效。
　⒋查爭點效之適用，必須前後兩造當事人同一，且前案就重要
    爭點之判斷非顯然違背法令，及當事人未提出新訴訟資料足
    以推翻原判斷，始足當之（最高行政法院105年度判字第208
    號判決意旨參照）。又所謂證據法則，係指法院調查證據認
    定事實所應遵守之法則而言。法院採為認定事實之證據，必
    須於應證事實有相當之證明力者，始足當之。據原告前呈訴
    狀内容，陳以本件系爭代班人員，大多數每月實際代班天數
    均僅有數日，且多數代班人員只代班當月份。又查本件系爭
    代班人員，均為採講機關即美術館之正班人員林子晴等所面
    試與任用，該事實既為採購機關所承認，亦為所確認無誤，
    且據前訴訟程序所確定事實，即系代班人員均須事先經美術
    館「面談」與「通過任用」，並受北美館推廣組人員之指揮
    與監督等事實，據上足見，原審以先前訴訟程序所認原告與
    代班人員間，存在僱傭關係下之受僱人親自履行特徵，並以
    之涵攝本件實難謂相合，原判決承用前程序之判決，其適用
    法規顯有錯誤與法令違背，應容起訴以維救濟。況且，原審
    所據前訴訟程序所確定之事實，即系爭代班人員須事先經美
    術館「面談」與「通過任用」，並受北美館推廣組人員之指
    揮與監督等事實，足證該等人員與美術館間存在勞僱關係，
    而與原告間，顯然難謂存在實質之勞僱關係，系爭審認已嫌
    曲解表象事實與用法不當。且稽系爭代班人員均為採購機關
    即市立美術館負責訓練與指揮、施以訓練與監督收門票、現
    場服務、現場引導等，基上事實足見上開勞雇契約之人格從
    屬性，於本件上訴人與系爭代班入員之間並不明顯存在，足
    證系爭審認明顯用法不當。原判決承用前程序之判決所認，
    顯然並非事實，所作指謫與判決誠屬難採，且有法令違背之
    疵議。
　⒌又按「解釋契約固屬事實審法院之職權，惟其解釋如違背法
    令或有悖於論理法則或經驗法則，自非不得以其解釋為不當
    ， 援為上訴第三審之理由。」、「法院依調查證據之結果
    ，雖得依自由心證，判斷事實之真偽，但其所為之判斷如與
    經驗法則不符時，即屬於法有違。」、「…所謂違背法令，
    非以違背成文法為限：即判決違背成文法以外之法則，如論
    理法則、經驗法則、證據法則，仍應認第二審判決確定之事
    實違背法令。」依勞工保險條例施行細則第27條第1項 規定
    ，月薪總額應以受僱勞工最近三個月平均收入為準，相稽相
    對人所作系爭處分，與所用最低月投保薪資，顯與不合。然
    系爭處分遽為原審所認，所作審認定顯然適用法規有所不，
    與違背法令情形。
　⒍本件系爭爭訟之事實實際發生原因，本係北美館外聘之保全
    員，因性騷擾美術館監督下之正班人員林子晴，而林子晴因
    不甘受騷擾，而舉報美術館上級主管，因該館因遲未處理，
    林員又舉報市府政風處等相關單位，續後林員因不願私了因
    之事態擴大，最後導致美術館之相關主管人員（即證人吳世
    全），提前退休離職，該美術館相關主管人員於退休半年後
    ，因怪罪原告未能說服正班人員林子晴，勿將上開性騷擾事
    件鬧大，最後導致渠因督導不周而提早離職退休，該證人吳
    世全退休後，挾怨舉報上訴人於本件對代班人員未行加保，
    後讀因之發生本件法律爭議與行政訴訟。實則，系爭代班人
    員與美術館之間，本存在實質之勞僱關係，原告與代班人員
    間，本難謂存在實質之勞僱關係，且所有人員均須經美術館
    面談通過，所有人員均需受北美館之指揮與監督，且稽系爭
    代班人員之薪資給付、勞工加保勞工保險、就業保險、全民
    健康保險、及提繳勞工退休金等，原告從頭到尾均須配合美
    術館之指示遵循辦理，足見本件原告實難事後歸責。依據前
    程序所認，殊有悖於經驗法則或論理法則、或與卷證資料不
    符、或違背證據法則等違背法令疵議，應容起訴以維救濟。
    　
　⒎又移民法或勞動基準法下所謂僱傭關係，受僱人對於僱主通
    常具有入格上從屬性（接受僱主之人事監督管理、親自提供
    勞務）、經濟上從屬性（為僱主而非為自己之營業目的而提
    供勞務）、組織上從屬性（納入僱方生產體系，與同事間居
    於分工合作狀態，而非獨立作業)之特徵。又參據相對人即
    乙○○所製作「勞動契約從屬性判斷檢核表」，該表共有25項
    檢核事項以供企業、勞工及勞檢員參考。任一項目如勾選為
    「符合」，代表該項目有從屬性特徵，符合項目越多者，越
    可合理推論趨近於勞動契約，勞工應該受勞基法保障，不過
    ，程度高低仍須視個案事實及整體契約情形判斷。查本件系
    爭代班人員為採購機關（即臺北市立美術館)負責代班人員
    之訓練，及其指揮與監督代班人員收驗門票、現場服務、現
    場引導等勞務工作，相關事實為市立美術館歷所承認難爭，
    相據上開檢核表，相稽上述說明，足見實質之勞僱關係，本
    存在於代班人員與美術館之間，原告與代班人員間，實難謂
    存在實質之勞僱關係。原審認依據前程序所認，誠屬難採。
　⒏再按業者與承攬人間屬「承攬」關係時，雙方不具從屬性。
    換言之，雙方只就承攬的業務內容議定承攬報酬，並沒有指
    揮、監督、考核等關係，承攬人亦可同時承攬不同工作。而
    「僱傭」關係，是當事人約定一方於定期或不定期限內，為
    他方服勞務，而他方給付報酬之契約，相較承攬則是當事人
    約定，一方為他方完成一定之工作，他方待工作完成，給付
    報酬。顯見，僱傭與承攬雨者性質就在於：僱傭關係下，兩
    造間有「指揮監督關係」而承攬則無此「指揮監督關係」。
    查本件實質之勞僱關係，顯然存在於代班入員與美術館間，
    而原告與代班人員之間，難謂存在實質之勞僱關係。對造系
    爭處分，顯然用法不當與法令違背。
　⒐被告106年1月10日保退三字第1066000356號函開裁處書，未
    改善處2萬元，不服本處分者請於處分送達翌日起30日內，
    依訴願58條規定向乙○○提起訴願，前項罰鍰業經法務部行政
    執行署士林分署109年6月2日（士執甲106年勞基法第000000
    0號）業已執行終結。另北高行108年度簡上再字第7號裁定
    移送士林地院行政訴訟庭，迄今尚在審理中，再於107年10
    月30日保退三字第10760255441號再加罰2萬5，已經再審108
    年度簡字第216號禮股，計達21次罰鍰，罰款615,000元，罰
    鍰從2萬開到615,000元。
　⒑行政程序法第111條規定，行政處分有下列各款情形之一者，
    無效：三、內容對任何人均屬不能實現者，依據勞務採購契
    約自104年間即全部結束，無論是否有僱傭關係，105年以後
    即不復存在，對原告連續裁處罰鍰，顯然違反行政程序法第
    111條規定，用法不當與違背法令明顯。另依照行政訴訟法
    第36條，行政機關應依職權調查證據，行政程序法第4條規
    定行政行為應受一般法律行為及一般法律原則之拘束，行政
    機關沒有依照上開規定。再依照行政訴訟法第123條及第125
    條，行政程序法第7條、第39條、第102條，行政機關沒有給
    予陳述意見的機會。行政機關只有第一次裁處罰鍰的時候給
    予陳述意見的機會，第二次以後都沒有。本件被告系爭行政
    裁罰處分，除明顯有嫌歷來列舉之上述諸多用法不當指責，
    且歷來累計竟高達超過61萬5,000元行政罰鍰，所作處分明
    顯有嫌比例原則，況且歷來前後高達近21次連續裁罰處分，
    亦幾無事前通知及給予原告陳述意見之機會，系爭審認用法
    不當與違背法令明顯。
　㈡聲明：訴願決定及原處分關於裁處罰鍰3萬元部分均撤銷。
四、被告答辯及聲明：
　㈠答辯要旨：
　⒈本案源自原告承攬美術館104年度「展覽場管理服務案」之勞
    務採購契約，履約期間104年2月15日至同年12月31日止，據
    勞務採購契約第8條第14項「派遣勞工權益保障」明定，得
    標廠商應依法為派遣勞工提繳勞工退休金。又同契約同條第
    16項規定，廠商派至機關提供勞務之派遣勞工請假，廠商均
    應指派相同資格及能力人員代理並須經機關同意，機關不另
    行支付價金。另依美術館提供104年2月至104年12月林子晴
    君等22名員工名冊及薪資表，無論渠等身分為正職人員或代
    理人員，員工名冊上均有填列渠等姓名、身分證號、地址、
    工作天數（時數）、月（時）薪及匯款帳號（非僅4名正職
    人員，含其餘代班人員），並蓋有原告公司章及負責人甲○○
    印章，足證所領薪資係依渠等工作時數核算後由原告依滙款
    帳號個別支付予上開人員，難謂代理人員之工作及薪資發放
    與原告無關。其中蔡明翰君等15人（含李建宏君已領勞係老
    年給付）未申報提繳勞工退休金，呂淑蓉及林志峻君等2人
    在職期間僅部分月份提繳勞工退休金，然原告執詞稱蔡君等
    15人係該單位提供勞務人員林子晴君等4人自行尋覓之代理
    人員，非屬原告僱用派至美術館之服務人員。渠等薪資係由
    林子晴君等4人個別支付，非由原告給付之說詞顯與事實有
    違。另本案經函請權責機關臺北市政府勞動局先行認定原告
    與蔡君等15人之僱傭關係，據該局105年11月4日北市勞動字
    第10546029300號函復略以，查原告之員工名冊與薪資清冊
    ，皆可見蔡明翰君等15人，顯見渠等人員似已納入原告之組
    織體系之内。足認渠等係由原告依約指派至美術館提供勞務
    ，並由原告支付薪資之員工，渠等與原告間具人格上及經濟
    上之從屬性，難謂無僱傭關係。
　⒉據此，被告限期原告於106年1月2日前補申報呂淑蓉君等17人
    提繳勞工退休金，原告逾期未補申報提繳，爰依照勞工退休
    金條例第49條規定，於106年1月10日處以第1次罰鍰2萬元。
    原告不服第1次罰鍰處分提起之行政訴訟，於士林地院審理
    時，法官傳喚郭建元、王以惠、許志懋、簡友鴻君4名證人
    （呂淑蓉君等17名勞工名冊中之4名），郭君等4人當庭皆指
    原告為渠等之雇主，嗣經士林地院107年4月24日106年度簡
    字第31號及貴院108年4月25日107年度簡上字第130號判決駁
    回原告之訴，均肯認呂淑蓉君等17人與原告存在僱傭關係，
    原告自應為渠等補申報提繳勞工退休金，惟原告迄未補申報
    渠等提繳勞工退休金，被告依同條例第49條及行政罰法第18
    條第1項規定陸續於107年10月30日等日分別核處罰鍰2萬5千
    元不等。原告仍未辦理補申報渠等提繳勞工退休金，被告遂
    依前開規定再以109年8月18日保退三字第10960186001號裁
    處書核處第14次罰鍰3萬元並公布單位名稱及負責人姓名等
    資訊。又依行政訴訟法第116條規定，原處分或決定之執行
    ，除法律另有規定外，不因提起行政訴訟而停止。是以，原
    告不得以歷次罰鍰處分已提起訴願、行政訴訟、上訴及再審
    之訴等行政救濟為由而執為撤銷本處分之理由。
　⒊另原告引用勞工保險條例、就業保險法及勞局納字第1050189
    2230號及第00000000000號裁處書部分，經查乙○○105年11月
    29日勞局納字第10501892230號及第00000000000號裁處書係
    屬勞、就保罰鍰處分，曾因基本工資金額誤繕，已予撤銷，
    另以乙○○106年7月28日勞局納字第00000000000號及第00000
    000000號裁處書核處勞、就保罰鍰；嗣因職災費率核認有誤
    ，再遭士林地院107年度簡字第6號行政判決勞工保險罰鍰部
    分撤銷；復以乙○○107年8月7日勞局納字第10701852541號裁
    處書核處勞保罰鍰，先予敍明。有關原告訴稱勞、就保等2
    件裁罰有違雙重處罰之禁止原則乙節，按勞工保險及就業保
    險係屬在職強制性社會保險，其加、退保採申報制度，凡符
    合勞工保險條例第6條及就業保險法第5條第1項規定之勞工
    ，投保單位應於勞工到職當日為其申報參加勞工保險及就業
    保險，違反該項作為義務者，自應分別依法論罰，與本案係
    因原告違反勞工退休金條例之依據不同。又原告訴稱該等人
    員每月代班僅10餘日，所領工資至多數千元，被告之裁罰（
    勞局納字第00000000000號行政處分)以投保薪資19,273元計
    算，所為之處分顯係違背法令。查該處分係依據勞工保險條
    例及就業保險法之規定，按自僱用之日起，以當時適用之基
    本工資19,273元按日負擔之保險費金額，核處罰鍰。而本案
    係原告違反勞工退休金條例第18條，被告依同條例第49條規
    定，第1次裁處金額2萬元後，原告迄未補申報呂君等17人提
    繳勞工退休金，被告再歷次加重核處罰鍰2萬5千元不等，於
    法並無不合，原告所稱係依勞保投保薪資19,273元處以勞工
    退休金罰鍰，顯係誤解法令。
　㈡聲明：原告之訴駁回。
五、爭點：　　
　㈠被告為原處分之前未給予原告陳述意見之機會，是否適法？
　㈡原告與呂淑蓉等17人間是否存在勞動契約關係，且須提繳勞
    工退休金？
　㈢被告以原處分對原告裁處，是否違反一事不再理原則？
六、本院之判斷：
　㈠如爭訟概要欄所載之事實，除後述之爭點外，其餘為兩造所
    不爭執，並有臺北市立美術館104年度「展覽場管理服務案
    」勞務採購契約（見北高行卷第49至54頁）、原告應補申報
    提繳勞工退休金名冊（見原處分卷第47頁）、勞退個人異動
    查詢資料（見原處分卷第48至56頁）、士林地院106年度簡
    字第31號判決（見本院卷第295至305頁）、北高行107年度
    簡上字第130號（見本院卷第307至315頁）、原處分（見北
    高行卷第247至251頁）及訴願決定（見本院卷第148至154頁
    ）在卷可稽，洵堪認定。
　㈡被告為原處分之前未給予原告陳述意見之機會，於法有據：
　⒈按行政機關作成限制或剝奪人民自由或權利之行政處分前，
    除已依第39條規定，通知處分相對人陳述意見，或決定舉行
    聽證者外，應給予該處分相對人陳述意見之機會，但法規另
    有規定者，從其規定；有下列各款情形之一者，行政機關得
    不給予陳述意見之機會︰五、行政處分所根據之事實，客觀
    上明白足以確認者，行政程序法第102條、第103條第5款分
    別定有明文。依上開規定，行政機關作成限制或剝奪人民自
    由或權利之行政處分前，原則上應給予該處分相對人陳述意
    見之機會，但行政處分所根據之事實，客觀上明白足以確認
    之情形，得不給予陳述意見之機會。
　⒉經查，被告因原告未依規定申報補提繳呂淑蓉等17人勞工退
    休金，以第1次處分裁罰原告2萬元，原告不服提起訴願，經
    乙○○106年7月28日以勞動法訴字第1060003571號訴願決定駁
    回，原告不服提起行政訴訟，經士林地院以106年度簡字第3
    1號判決駁回原告之訴，原告不服提起上訴，經北高行以107
    年度簡上字第130號判決駁回上訴確定等情，業如前所認定
    ，嗣被告依員工名冊、薪資表等資料審查結果，認原告仍未
    依規定申報補提繳呂淑蓉等17人勞工退休金之違規事實，縱
    於開立原處分之前未再給予原告陳述意見之機會，然依上開
    資料客觀上明白足以確認原告仍有未申報補提繳呂淑蓉等17
    人勞工退休金之事實，是被告依行政程序法第103條第5款規
    定不予原告陳述意見之機會，於法並無不合。
　㈢原告與呂淑蓉等17人間存在勞動契約關係，必須提繳勞工退
    休金：
　⒈按雇主應為適用本條例之勞工，按月提繳退休金，儲存於勞
    保局設立之勞工退休金個人專戶；雇主應於勞工到職、離職
    、復職或死亡之日起7日內，列表通知勞保局，辦理開始或
    停止提繳手續；雇主違反第8條之1第5項、第9條、第18條、
    第20條第1項、第21條第2項、第35條之2或第39條規定，未
    辦理申報提繳、停繳手續、置備名冊或保存文件，經限期改
    善，屆期未改善者，處2萬元以上10萬元以下罰鍰，並按月
    處罰至改正為止；雇主違反本條例，經主管機關或勞保局處
    以罰鍰或加徵滯納金者，應公布其事業單位或事業主之名稱
    、負責人姓名、處分期日、違反條文及處分金額；受委託運
    用勞工退休基金之機構經依第45條規定處以罰鍰者，亦同，
    勞工退休金條例第6條、第18條、第49條、第53條之1分別定
    有明文。
　⒉次按在民事訴訟法學說上有「爭點效」理論之提出，認法院
    於確定判決理由中，就訴訟標的以外當事人所主張之重要爭
    點，本於當事人辯論之結果已為判斷時，除有顯然違背法令
    ，或當事人已提出新訴訟資料足以推翻原判斷之情形外，於
    同一當事人就與該重要爭點有關所提起之他訴訟，不得再為
    相反之主張，法院亦不得作相反之判斷，以符訴訟法上之誠
    信原則而言。因此「爭點效」理論之適用，以前後兩訴訟當
    事人同一，且前案就重要爭點之判斷非顯然違背法令，當事
    人亦未提出新訴訟資料足以推翻原判斷等情為前提，其適用
    要件如下：
　　⑴法院於確定判決理由中，就訴訟標的以外當事人所主張之
      重要爭點，本於當事人辯論之結果已為判斷；
　　⑵當事人就重要爭點於前訴訟已為充分之舉證及攻擊或防禦
      ，而為適當完全之辯論，並由法院為實質之審理判斷；
　　⑶前後兩訴訟當事人同一；
　　⑷前訴訟就重要爭點之判斷非顯然違背法令；
　　⑸當事人於後訴訟未提出新訴訟資料足以推翻原判斷；
　　此有最高行政法院109年度上字第1136號判決可資參照。
　⒉經查，原告未依規定申報呂淑蓉等17人在職期間提繳勞工退
    休金，前經被告於105年12月6日以保退三字第10560359800
    號函，限原告於106年1月2日前改善，惟原告逾期未補申報
    呂淑蓉等17人提繳勞工退休金，被告乃以原告違反勞工退休
    金條例第18條，依同條例第49條規定，開立第1次處分，原
    告不服第1次處分，提起訴願及行政訴訟，並主張其與呂淑
    蓉等17人間不存在勞動契約等節，業經士林地院審閱勞動採
    購契約、員工名冊及薪資表等卷證，並傳喚證人郭建元、王
    以惠、許志懋、簡友鴻等人訊問，經證人當庭證稱原告為渠
    等之雇主，並本於兩造當事人辯論之結果，認定原告與呂淑
    蓉等17人間具有勞動契約關係，而以106年度簡字第31號判
    決（下稱前案）駁回原告之訴，原告不服提起上訴，經北高
    行以107年度簡上字第130號判決駁回上訴確定，復經原告就
    該確定判決提起再審，經士林地院以109年度簡再字第1號判
    決駁回再審等情，有前開判決（見本院卷第295至320頁）在
    卷可稽，是前案判決認定原告與呂淑蓉等17人間存在勞動契
    約關係。又前案審理時給予兩造充分辯論之情況下，對前開
    重要爭點為實質之審查及判斷，其判斷尚無顯然違背法令之
    情事，而原告在本案中所提訴訟資料，並無「足以推翻原判
    斷」之新訴訟資料提出，則本諸前述爭點效理論，本件不得
    對此重要爭點為相反判斷，是原告與呂淑蓉等17人間存在勞
    動契約關係乙節，堪以認定，原告自應依規定補申報提繳呂
    淑蓉等17人之勞工退休金。
　㈣被告以原處分對原告裁處罰鍰，並無違反雙重處罰之禁止原
    則：
  ⒈按一行為違反數個行政法上義務規定而應處罰鍰者，依法定
    罰鍰額最高之規定裁處；數行為違反同一或不同行政法上義
    務之規定者，分別處罰之，為行政罰法第24條第1項前段、
    第25條所明定。學說上所稱之「一行為不二罰原則」，係指
    對於人民同一違法行為，禁止國家為2次以上之處罰而言；
    行政罰法第24條係上開原則之具體立法，而同法第25條則揭
    示數行為分別處罰原則，違反數個行政法上義務而應處罰鍰
    者，究竟應係從一重裁處，或分別處罰，即應視其行為個數
    決定之。查原處分係被告針對原告違反勞工退休金條例之提
    繳勞工退休金之行政法上義務而為裁罰，與原告另涉違反勞
    工保險條例或就業保險法之行政法上義務行為不同，為不同
    之行政法上義務違反，則原告違反上揭法律之個別行為不一
    ，或係未補提繳勞工退休金，抑或未參與勞工保險、就業保
    險情事，其行為數應分別判斷，為數行為。故被告據以裁處
    原告未依規定補提繳勞工退休金，自無違反一行為不二罰原
    則。
  ⒉次按雇主違反勞工退休金條例第18條所課予之行政法上義務
    者，經限期改善，屆期未改善者，按月連續處罰至改正為止
    ，乃該條例第49條所明定。其連續處罰之目的，旨在藉由不
    斷的處罰，迫使行為人履行其公法上義務，故其重點應非在
    過去義務違反之制裁，而是針對將來義務履行所採取之督促
    方法，就此而言，連續處罰規定在性質上較接近「執行罰」
    ，一般稱為「怠金」（行政執行法第30條、第31條參照）。
    至於規範方式上，則係與行政秩序罰併合規範，首就行為人
    違反行政法上義務行為科處罰鍰，此部分性質上應屬秩序罰
    ；其後為督促行為人履行改善義務所為之連續處罰，則屬執
    行罰，藉由對行為人反覆科處一定數額之金錢，使其心理上
    發生強制作用，間接促其自動履行義務。主管機關課予人民
    一定行政法上義務，並告以不依限履行或改善時將予連續處
    罰之旨，則於行為人未依限改善時，即得連續處罰，再無一
    行為二罰之問題。
  ⒊查原告第1次未依規定申報提繳呂淑蓉等17人勞工退休金，前
    經被告於105年12月6日以保退三字第10560359800號函，限
    原告於106年1月2日前改善，惟原告逾期未補申報呂淑蓉等1
    7人提繳勞工退休金，被告乃以原告違反勞工退休金條例第1
    8條，依同條例第49條規定，開立第1次處分，業如前述，可
    見被告已通知原告限期改善，原告仍未補申報呂淑蓉等17人
    提繳勞工退休金，揆諸前開說明，被告即得按月處罰原告，
    督促原告履行此項行政法上義務，且被告於每一次裁處時，
    更一再告知原告將依勞工退休金條例第49條規定，按月處罰
    至改正為止，詎原告仍未補申報提繳呂淑蓉等17人勞工退休
    金，被告陸續裁處原告，縱肇源於同一基礎事實，仍於法有
    據。故原告主張本件被告開立原處分違反雙重處罰禁止原則
    ，有所誤解。
  ㈤本件判決基礎已臻明確，兩造其餘之攻擊防禦方法及訴訟資
    料經本院斟酌後，核與判決結果不生影響，無一一論述之必
    要，併予敘明。
七、結論：　　
　　原告因未依規定申報所屬勞工呂淑蓉等17人在職期間提繳勞
    工退休金，前經被告通知限期改善，惟原告逾期未補申報提
    繳呂淑蓉等17人提繳勞工退休金，經被告陸續按月處罰未果
    ，乃以原告違反勞工退休金條例第18條，依同條例第49條規
    定，開立原處分裁處原告罰鍰3萬元，核無違誤，訴願決定
    遞以維持，亦無不合。從而，原告訴請撤銷原處分及訴願決
    定關於裁處罰鍰3萬元部分，為無理由，應予駁回。又第一
    審訴訟費用應由敗訴之原告負擔，爰宣示如主文第2項所示
    。
中　　華　　民　　國　　110 　年　　11　　月　　23　　日
　　　　　　　　　行政訴訟庭　法　官　邱士賓
上為正本係照原本作成。
如不服本判決，應於判決送達後20日內，向本院提出上訴狀(含
上訴理由，應表明原裁判所違背之法令及其具體內容，或依訴訟
資料可認為原裁判有違背法令之具體事實)，並繳納上訴裁判費3
,000元；其未表明上訴理由者，應於提出上訴後20日內向本院補
提理由書，逾期未提出者，毋庸命補正，即得逕以裁定駁回之。
中　　華　　民　　國　　110 　年　　11　　月　　23　　日
                              書記官  李  欣
　　　　　　　　　　　　　　　
附表：
編號 姓名 未提繳月(年/月) 員工身分 1 呂淑蓉 104/2 正式 2 林志峻 104/6 正式 3 蔡明翰 104/2-3 代理 4 王以惠 104/2-12 代理 5 郭建元 104/2-6、104/9-12 代理（104年11月至12月則補為領月薪之人員） 6 謝涵如 104/3-4 代理 7 楊尚書 104/4 代理 8 高偉綸 104/6 代理 9 劉姵如 104/6 代理 10 吳旭添 104/7-12 代理 11 溫思翰 104/7 代理 12 簡友鴻 104/9 代理 13 許志懋（原名為許聖立） 104/10-12 代理（惟代理時間係領月薪） 14 邱偉勛 104/11 代理 15 吳東諺 104/12 代理 16 詹凱翔 104/12 代理 17 李建宏 104/12 代理